臺灣臺南地方法院臺南簡易庭民事判決
111年度南簡字第30號
原      告  蔡文成
被      告  陳仁献

上列當事人間因過失傷害案件，原告提起刑事附帶民事訴訟（11
0年度交簡附民字第202號），請求侵權行為損害賠償事件，經刑
事庭移送前來，本院於民國111年3月17日言詞辯論終結，判決如
下：
    主      文
被告應給付原告新臺幣壹拾萬肆仟壹佰捌拾陸元，及自民國一一
０年九月二十四日起至清償日止，按週年利率百分之五計算之利
息。
原告其餘之訴駁回。
訴訟費用由被告負擔百分之四十四，其餘由原告負擔。
本判決原告勝訴部分得假執行。但被告以新臺幣壹拾萬肆仟壹佰
捌拾陸元為原告預供擔保後，得免為假執行。　
原告其餘假執行之聲請駁回。
    事實及理由
壹、程序部分：
    按訴狀送達後，原告不得將原訴變更或追加他訴。但擴張或
    減縮應受判決事項之聲明者，不在此限，民事訴訟法第255
    條第1項第3款定有明文。原告起訴原請求被告應給付原告新
    臺幣（下同）240,650元，及自起訴狀繕本送達翌日起至清
    償日止，按週年利率百分之5計算之利息；嗣於本院審理時
    變更聲明為：被告應給付原告236,700元，及自起訴狀繕本
    送達翌日起至清償日止，按週年利率百分之5計算之利息（
    見本院卷第18頁），原告所為核屬減縮應受判決事項之聲明
    ，應予准許。
貳、實體部分：
一、原告起訴主張：被告未考領有普通小型車駕駛執照，竟於民
    國109年7月3日14時44分許，駕駛車牌號碼0000-00號自用小
    客車，在臺南市○○區○○路○段000號前自南往北方向起駛向左
    迴轉，原應注意於分向限制線不得迴轉，且起駛前應顯示方
    向燈，注意前後左右有無障礙或車輛行人，並應讓行進中之
    車輛或行人優先通行，而依當時情形天候晴、日間自然光線
    、路面乾燥、無缺陷、無障礙物，視距良好，客觀上並無不
    能注意之情事，竟疏於注意及此，貿然起駛於分向限制線迴
    轉，適原告騎乘車牌號碼000-000號普通重型機車，沿長溪
    路三段自南往北方向行駛至此，兩造因而發生碰撞，致原告
    受有右鎖骨粉碎性骨折之傷害。被告上開過失傷害行為，經
    臺灣臺南地方檢察署（下稱臺南地檢署）檢察官以110年度
    調偵字第1264號聲請聲請簡易判決處刑，本院以110年度交
    簡字第2038號刑事簡易判決處拘役50日在案。原告因被告上
    開過失傷害行為，受有下列損害：１、原告因本件車禍受有
    上開傷害，支出醫療費用新臺幣（下同）56,700元。２、原
    告因本件車禍受傷，需專人看護1個月，以一日2,000元計算
    ，受有看護費用60,000元之損害。３、原告於車禍發生前受
    僱製作眼鏡，因本件車禍受傷須復健休養3個月無法工作，
    以每日1,000元計算，受有90,000元之薪資損害。４、原告因
    本件車禍受有上開傷害，爰請求精神慰撫金30,000元。為此
    ，依侵權行為損害賠償之法律關係提起本訴等語。並聲明：
    １、被告應給付原告236,700元，及自起訴狀繕本送達翌日起
    至清償日止，按週年利率百分之5計算之利息。２、願供擔保
    ，請准宣告假執行。
二、被告則以：原告看起來傷勢不重，有保險還有健保給付，不
    一定要請看護，原告出院後就去工作了，被告有在工業區看
    到原告走動，手在擺動，原告請求之金額過高等語，資為抗
    辯。並聲明：原告之訴駁回。
三、本院得心證之理由：
（一）原告主張：被告未考領有普通小型車駕駛執照，竟於109
      年7月3日14時44分許，駕駛車牌號碼0000-00號自用小客
      車，在臺南市○○區○○路○段000號前自南往北方向起駛向左
      迴轉，原應注意於分向限制線不得迴轉，且起駛前應顯示
      方向燈，注意前後左右有無障礙或車輛行人，並應讓行進
      中之車輛或行人優先通行，而依當時情形天候晴、日間自
      然光線、路面乾燥、無缺陷、無障礙物，視距良好，客觀
      上並無不能注意之情事，竟疏於注意及此，貿然起駛於分
      向限制線迴轉，適原告騎乘車牌號碼000-000號普通重型
      機車，沿長溪路三段自南往北方向行駛至此，兩造因而發
      生碰撞，致原告受有右鎖骨粉碎性骨折之傷害乙情，業據
      其提出臺南市立安南醫院診斷證明書1份為證（見本院110
      年度交簡附民字第202號卷〈下稱本院附民卷〉第9頁），並
      有道路交通事故現場圖、道路交通事故調查報告表（一）
      （二）、現場照片各1份附卷可參（見臺南市政府警察局
      第三分局南市警三偵字第1090661952號卷〈下稱警卷〉第17
      至33頁），且為被告所不爭執，堪認為真實。
（二）按汽車在設有禁止迴車標誌或劃有分向限制線，禁止超車
      線、禁止變換車道線之路段，不得迴車；汽車迴車前，應
      暫停並顯示左轉燈光或手勢，看清無來往車輛，並注意行
      人通過，始得迴轉，道路交通安全規則第106條第2款、第
      5款定有明文。查被告駕駛汽車途經上揭肇事地，自應注
      意遵守上述道路交通安全規定，且當時天候晴、日間自然
      光線、路面乾燥、無缺陷、無障礙物，視距良好等情，有
      上揭道路交通事故調查報告表（一）1份附卷可查（見警
      卷第19頁），是其並無不能注意之情事，竟疏於注意，貿
      然起駛於分向限制線迴轉，致肇事使原告受有上揭傷害，
      被告之行為顯有應注意能注意而不注意之過失，被告上開
      過失傷害行為亦經本院以110年度交簡字第2038號刑事簡
      易判決處拘役50日，業經本院調閱上開刑事案卷無誤；據
      上，益徵被告行為確有過失，且被告上揭過失行為與原告
      所受傷害結果間，具有相當因果關係，應堪認定。從而，
      被告自應負損害賠償責任。
（三）次按因故意或過失，不法侵害他人之權利者，負損害賠償
      責任；汽車、機車或其他非依軌道行駛之動力車輛，在使
      用中加損害於他人者，駕駛人應賠償因此所生之損害；不
      法侵害他人之身體或健康者，對於被害人因此喪失或減少
      勞動能力或增加生活上之需要時，應負損害賠償責任；不
      法侵害他人之身體、健康、名譽、自由、信用、隱私、貞
      操，或不法侵害其他人格法益而情節重大者，被害人雖非
      財產上之損害，亦得請求賠償相當之金額，民法第184條
      第1項前段、第191條之2前段、第193條第1項、第195條第
      1項前段分別定有明文。另按民事訴訟如係由原告主張權
      利者，應先由原告負舉證之責，若原告先不能舉證，以證
      實自己主張之事實為真實，則被告就其抗辯事實即令不能
      舉證，或其所舉證據尚有疵累，亦應駁回原告之請求。茲
      就原告上揭請求賠償是否准許，分述如下：
  １、醫療費用部分：
　　　原告主張其因本件車禍受有上開傷害，支出醫療費用56,7
      00元乙節，業據其提出臺南市立安南醫院醫療收據1份為
      證（見本院附民卷第11至15頁；本院卷21頁），被告則對
      於其中特殊材料費52,180元之金額有意見。關於該原告自
      費特殊材料費是否屬治療必要項目乙節，經本院函詢臺南
      市立安南醫院，該院以111年3月30日安院醫事字第111000
      1590號函復謂健保給付為不鏽鋼鋼板，鈦合金鋼板未納入
      健保給付，醫生向病患說明不同鋼板的優缺點後，由病患
      自行選擇等語（見本院卷第31、32頁），是堪認原告本得
      選擇健保給付之不鏽鋼鋼板，其因自我考量選擇鈦合金鋼
      板而自付之特殊材料費52,180元，難認係屬必要費用，則
      原告請求被告賠償醫療費用4,520元（計算式：56,700元－
      52,180＝4,520元），為有理由，逾此部分，則難認有據。
  ２、看護費用部分：
　　  原告主張其因本件車禍受傷，需專人看護1個月，以一日2
      ,000元計算，受有看護費用60,000元之損害乙節，業據其
      提出臺南市立安南醫院診斷證明書1份為證（見本院附民
      卷第9頁），然按親屬間之看護，縱因出於親情而未支付
      該費用，然其所付出之勞力，顯非不能以金錢為評價，此
      種基於身分關係之恩惠，自不能加惠於加害人，而應比照
      一般看護情形，認被害人受有相當看護費之損害，命加害
      人賠償，始符民法第193條第一項所定「增加生活上需要
      」之意旨（最高法院89年度台上字第1749號裁判意旨參照
      ），又被告雖辯稱：原告不一定要請看護云云，然醫生既
      認原告需專人看護1個月，縱原告並未僱請專業看護人員
      ，而係由家人看護照顧，仍應認原告受有相當於看護費之
      損害，是堪認原告請求看護費60,000元，為有理由。
　３、不能工作之損害部分：
　　　原告主張：依臺南市立安南醫院診斷證明書記載，其需復
      健休養3個月，以每日1,000元計算，受有90,000元之薪資
      損害等語，關於其需復健休養3個月乙節，業據其提出臺
      南市立安南醫院診斷證明書1份為證（見本院附民卷第9頁
      ），又被告雖辯稱：原告出院後就去工作了，被告有在工
      業區看到原告走動，手在擺動云云，然被告對此不能舉證
      以實其說，且觀之原告所受傷害係右鎖骨粉碎性骨折，衡
      情，縱有走動且雙手之情，亦難逕認以原告已無需休養必
      要，是被告上揭所辯不足採信。另原告同意以最低工資計
      算薪資損害（見本院卷第18頁），而本件事故發生時之每
      月基本工資為23,800元，是原告得請求被告賠償不能工作
      之損害為71,400元（計算式：23,800元×3月＝71,400元）
      ，逾此範圍，則屬無據。
　４、精神慰撫金部分：
　　　另按慰藉金之賠償須以人格權遭遇侵害，使精神上受有痛
      苦為必要，其核給之標準固與財產上損害之計算不同，然
      非不可斟酌雙方身分資力與加害程度，及其他各種情形核
      定相當之數額（最高法院51年度臺上字第223號判例要旨
      參照）。又非財產上損害之慰撫金數額，究竟若干為適當
      ，應斟酌兩造身分、地位及經濟狀況，俾為審判之依據（
      最高法院86年度臺上字第511號判決要旨參照）。查原告
      因本件車禍受有右鎖骨粉碎性骨折之傷害，致原告精神上
      受有相當程度之痛苦，是原告依據民法第195條之規定請
      求被告賠償其非財產上之損害，即屬有據。本院審酌原告
      為國中畢業，受僱製作眼鏡，月收入約30,000多元，108
      、109年度之所得分別為363,600元、272,700元，名下有
      不動產7筆、投資1筆；被告高中肄業，無業，沒有收入，
      109年度無所得，名下有汽車1輛等情，業經兩造於本院審
      理時陳述明確（見本院字卷第19頁反面），並有本院依職
      權調取兩造稅務電子閘門財產所得調件明細表各1份附卷
      可考（置卷外），是考量原告因本件事故所受傷害及兩造
      上開身分、地位、經濟狀況等情，本院認原告請求因本件
      傷害致生非財產上損害30,000元尚屬合理，應予准許。
  ５、綜上，原告因本件事故所生之損失共計為165,920元（計算
      式：4,520＋60,000＋71,400＋30,000＝165,920）。
（四）又按保險人依強制汽車責任保險法規定所為之保險給付，
      視為被保險人損害賠償金額之一部分；被保險人受賠償請
      求時，得扣除之，強制汽車責任保險法第32條定有明文。
      查原告因本件車禍之發生，已受領汽車強制責任險之理賠
      金61,734元乙節，有富邦產物保險股份有限公司111年3月
      28日富保業字第1110001015號函檢附理賠資料1份附卷可
      參（見本院卷第28至30頁），依上開規定，自應予以扣除
      ；是經扣除後，原告得請求被告賠償之金額應為104,186
      元（計算式：165,920‬－61,734＝104,186），逾此部分，
      則於法無據。
四、另按給付無確定期限者，債務人於債權人得請求給付時，經
    其催告而未為給付，自受催告時起，負遲延責任。其經債權
    人起訴而送達訴狀或依督促程序送達支付命令，或為其他相
    類之行為者，與催告有同一之效力；遲延之債務，以支付金
    錢為標的者，債權人得請求依法定利率計算之遲延利息；應
    負利息之債務，其利率未經約定，亦無法律可據者，週年利
    率為百分之5，民法第229條第2項、第233條第1項前段及第2
    03條分別定有明文。從而，原告依侵權行為損害賠償之法律
    關係，請求被告給付原告104,186元，及自起訴狀繕本送達
    翌日即110年9月24日起至清償日止，按週年利率百分之5計
    算之利息，為有理由，應予准許；逾此範圍之請求，則無理
    由，應予駁回。
五、末按各當事人一部勝訴、一部敗訴者，其訴訟費用，由法院
    酌量情形，命兩造以比例分擔或命一造負擔，或命兩造各自
    負擔其支出之訴訟費用，民事訴訟法第79條定有明文。據此
    ，爰依兩造勝敗程度酌定訴訟費用負擔比例如主文第3項所
    示。
六、本判決原告勝訴部分係就民事訴訟法第427條第2項第11款所
    定適用簡易程序所為被告敗訴之判決，依同法第389條第1項
    第3款之規定，應依職權宣告假執行，原告聲請願供擔保宣
    告假執行，即無必要；併依同法第392條第2項規定，依職權
    宣告被告如預供擔保後，得免為假執行。至原告敗訴部分，
    其假執行之聲請已失所附麗，應予駁回。
據上論結，本件原告之訴為一部有理由，一部無理由，依民事訴
訟法第436條第2項、第79條、第389條第1項第3款、第392條第2
項，判決如主文。
中　　華　　民　　國   111    年    4   　月    28　  日
                  臺灣臺南地方法院臺南簡易庭
                                  法  官  王參和
以上正本係照原本作成。
如不服本判決，應於送達後20日內，向本院提出上訴狀並表明上
訴理由，如於本判決宣示後送達前提起上訴者，應於判決送達後
20日內補提上訴理由書（須附繕本）。
如委任律師提起上訴者，應一併繳納上訴審裁判費。
中　　華　　民　　國　　111 　年　　4 　　月　　29　　日
                                  書記官  沈佩霖